【裁判字號】    89,重訴,882
【裁判日期】    890715
【裁判案由】    清償借款
【裁判全文】
臺灣臺北地方法院民事判決  八十九年度重訴字第八八二號
    原      告  彰化商業銀行股份有限公司
    法定代理人  丁○○
    訴訟代理人  己○○
    被      告  華萱實業有限公司
                            設台北縣汐止市○○路○段六八七巷七六弄二七號一
                            樓.
    兼      右
    法定代理人  戊○○      住台北市○○街六六巷二四之一號五樓
    被      告  甲○○      住台北市○○路○段八十號三樓之二
    被      告  乙○○○    住.
    被      告  丙○○      住.
右當事人間清償借款事件，本院判決如左：
    主      文
被告應連帶給付原告新台幣壹仟參佰捌拾壹萬貳仟參佰肆拾壹元及如附表一所示之利
息暨違約金。
被告應連帶給付原告美金貳拾參萬玖仟零玖拾參元及如附表二所示之利息暨違約金。
原告其餘之訴駁回。
訴訟費用由被告連帶負擔。
本判決於原告以新台幣柒佰零陸萬元為被告供擔保後，得假執行。
原告其餘假執行之聲請駁回。
    事      實
甲、原告方面：
壹、聲明：
  一、被告應連帶給付原告新台幣一千三百八十一萬二千三百四十一元、美金二十三
      萬九千零九十三元及分別如附表(一)、(二)所示之利息暨違約金，外幣部分共得按
      清償日當時原告掛牌賣出匯率折算新台幣給付之。
  二、願供擔保，請准宣告假執行。
貳、陳述：
  一、被告華萱實業有限公司（下稱華萱公司）於民國（下同）八十七年八月三日邀
      同其餘被告戊○○、甲○○、乙○○○、丙○○為連帶保證人，與原告訂立保
      證書，約定就華萱公司現在（含過去所負，現在尚未清償）及將來對於原告所
      負一切債務以本金新台幣（下同）一億元整為限額暨其利息、遲延利息、違約
      金、損害賠償及其他從屬於主債務之負擔，願與主債務人負連帶清償之責，並
      立具保證書一紙、授信約定書五紙交原告收執。
  二、嗣被告華萱公司依上開約定，邀同被告戊○○、甲○○、乙○○○、丙○○等
      分別於八十九年一月十日共同簽發到期日為八十九年四月三日、面額一百三十
      萬元，八十九年二月二十九日共同簽發到期日為八十九年五月三日、面額二百
      三十六萬元，於八十九年二月二十九日共同簽發到期日為八十九年五月三日、
      面額二百四十萬元，於八十九年三月四日共同簽發到期日八十九年六月九日、
      面額八百萬元，利息指按年息百分之九點零九計息之本票四紙，向原告借出同
      額款項共計一千四百零六萬元，該本票免免作成拒絕證書，並約定逾期違約金
      ，逾期在六個月以內償還時，另按屆期利率之一成加付違約金，逾期在六個月
      以上者，其超逾六個月部分，另按屆期時利率之二成加付違約金。前開債務如
      附表一所示之第一、二、三筆借款皆已屆清償期，另第四筆借款依授信約定書
      第五條第一款之約定視同全部到期，借款人華萱公司應立即償還全部貸款並繳
      付利息及違約金，惟借款人華萱公司除償還部分本金二十四七千六百五十九元
      及部分利息外，尚欠本金合計一千三百八十一萬二千三百四十一元及如附表一
      所示之利息暨違約金，迭經催討，迄未清償。
  三、又被告華萱公司於八十八年九月十六日邀同被告戊○○、甲○○、乙○○○、
      丙○○為連帶保證人，與原告簽訂出口押匯約定書，約定押匯後如因附屬單據
      與信用狀所規定條件不符而遭拒付，願隨時償付原告。嗣被告華萱公司乃依上
      開約定於八十九年三月二日持UNITED OVERSEAS BANK LTD.NEW YORK開發之LCL
      A2109及LCLA2110號信用狀，出具出口押匯申請書向原告押匯美金一十四萬九
      千九百七十元及八萬九千二百二十三元（實際結匯金額為美金一十四萬九千九
      百二十元及八萬九千一百七十三元），並聲日如有拒付情事，願立即如數以原
      幣加息償還，利息按匯日原告銀行所掛牌各該幣別之外匯授信牌告利率與新台
      幣基本放款利率加年息百分之二點五之孰高者，加計遲延利息。並願負擔因此
      而支出之費用。詎原告給付上開押匯際結匯款後遭開狀行拒付，迭經催討，被
      告等迄未清償。
  四、綜上所述，被告華萱公司既為借款人，依法自應付清償之責，其餘被告等既為
      共同發票人及連帶保證人，爰依消費借貸及連帶保證關係請求被告連帶如數給
      付。
  五、原告訴之聲明中所載「外幣部分並得按清償日當時原告牌掛賣出匯率折算新台
      幣給付之」乃依據民法第二百零二條及第四百八十條第三款之規定給予被告得
      選擇以中華民國通用貨幣之方式，並未違背法律規定之原意。
參、證據：提出(一)保證書一份、(二)授信約定書五份、(三)本票四份、(四)出口押匯約定書
    一份、(五)出口押匯申請書二份、(六)出口押匯證實書二份、(七)國外銀行拒付電報二
    份為證。
乙、被告方面：
    被告未於言詞辯論期日到場，亦未提出準備書狀作何聲明或陳述。
    理      由
一、本件被告，未於言詞辯論期日到場，核無民事訴訟法第三百八十六條各款所列情
    形，爰依原告之聲請，由其一造辯論而為判決。
二、原告主張被告華萱公司借款一千四百零六萬元，尚欠本金合計一千三百八十一萬
    二千三百四十一元及如附表一所示之利息暨違約金，以出口押匯申請書向原告押
    匯美金一十四萬九千九百七十元及八萬九千二百二十三元（實際結匯金額為美金
    一十四萬九千九百二十元及八萬九千一百七十三元），後國外開狀銀行拒付之事
    實，已據其提出保證書一份、授信約定書五份、本票四份、出口押匯約定書一份
    、出口押匯申請書二份、出口押匯證實書二份、國外銀行拒付電報二份為證，核
    與其所述情節相符，自堪信為真實，亦即被告華萱公司確積欠原告一千三百八十
    一萬二千三百四十一元及如附表所示一之利息暨違約金，及美金一十九四萬九千
    九百二十元及八萬九千一百七十三元，共計美金一十二萬九千零九十三元及如附
    表二所示之利息，從而，原告依消費借貸及連帶保證之法律關係，請求被告連帶
    如數給付，為有理由，應予准許。至原告就外幣部分請求被告並得按清償日原告
    銀行牌掛賣出匯率折算新台幣給付之，固以民法第二百零二條及四百八十條第三
    款之規定為據，然查系爭出口押匯申請書上係約定如國外開狀銀行拒付，致原告
    未能於上述期限內收妥款項，借款人願即如數以原幣清償所欠本金，核屬特種貨
    物之債，即給付一定種類、一定數量之貨幣為標的之債，原告應受此約定之約束
    ，依債之本旨請求被告以該外國流通之貨幣為給付；至民法第四百八十條第三款
    規定「金錢借貸，約定以特種貨幣為計算者，應以該特種貨幣，或按返還時之返
    還地之市價，以通用貨幣償還之」，亦僅借用人返還時，得以該特種貨幣返，還
    或按返還時返還地之市價，以新台幣償還之，亦非貸與人有此請選擇折付新台幣
    之權利，故原告主張就外幣部分請求被告並得按清償日原告銀行牌掛賣出匯率折
    算新台幣給付之，並無理由，應予駁回。
三、原告陳明願供擔保，聲請宣告假執行，經核並無不合，爰酌定相當之擔保金額，
      一併准許之。
四、結論：原告之訴為一部分有理由，一部分無理由，依民事訴訟法第三百八十五條
    第一項前段、第七十九條但書、第三百九十條第二項，判決如主文。
中      華      民      國    八十九    年      七      月     十五     日
                              民事第二庭法      官  吳青蓉
右為正本係照原本作成
如對本判決上訴，須於判決送達後廿日內向本院提出上訴狀
中      華      民      國    八十九    年      七      月     十七     日
                                        法院書記官  吳芳玉


司法院資訊處製作；財團法人民間司法改革基金會備份。
